【裁判字號】    90,上訴,1650
【裁判日期】    900906
【裁判案由】    強盜
【裁判全文】
臺灣高等法院高雄分院刑事判決          九十年度上訴字第一六五號
    上訴人
    即被告  丙○○
右上訴人因強盜案件，不服臺灣高雄地方法院九十年度訴字第六六六號中華民國九十
年九月六日第一審判決（起訴案號：臺灣高雄地方法院檢察署九十年度偵字第三三五
五號），提起上訴，本院判決如左：
      主      文
上訴駁回。
      事實及理由
一、本案經本院審理結果，認原審判決之認事用法及量刑，均無不當，應予維持，並
    引用原審判決書所記載之事實、證據及理由。
二、上訴人即被告丙○○上訴意旨雖又辯稱：伊因被甲○○勒住脖子，不能呼吸，只
    是用手將之撥開，並未出手推打甲○○云云。
三、惟查，被告竊盜得手後，被甲○○發現，被告即出拳毆打甲○○，欲行逃脫，經
    甲○○勒住其脖子，二人即發生扭打，致甲○○之右手大姆指、中指、左足後跟
    、後背等處受傷等事證，原審判決已敘述理由綦詳。且就甲○○所受傷害，顯非
    被告將甲○○之手撥開所能造成，應認被告竊盜後為脫免逮捕，防護贓物而當場
    對甲○○施強暴甚明。上訴意旨執前詞指摘原判決不當，為無理由，應予駁回。
四、被告經合法傳喚，無正當理由不到庭，爰不待其陳述，逕行判決。
據上論斷，應依刑事訴訟法第三百七十一條、第三百六十八條、第三百七十三條，判
決如主文。
本案經檢察官陳新慶到庭執行職務。
中    華    民    國         九十       年     十一     月     三十     日
                              臺灣高等法院高雄分院刑事第五庭
                                  審判長法官  吳水木
                                        法官  趙文淵
                                        法官  洪慶鐘
右正本證明與原本無異。
如不服本判決，應於判決送達後十日內向本院提出上訴狀，其未述理由者並應於提
出上訴狀後十日內向本院補提理由書（應附繕本)。
                                      書記官  陳金卿
中    華    民    國         九十       年     十二     月      四      日
                                                                      Ｈ
附件
臺灣高雄地方法院刑事判決                            九十年度訴字第六六六號
    公  訴  人  臺灣高雄地方法院檢察署檢察官
    被      告  丙○○  男二十八歲（民國○○○年○月○○○日生）
                        住高雄市○○區○○路四十巷五七弄六號
                        居臺灣高雄看守所
                        身分證統一編號：Ｅ一二五八一三一四號
    指定辯護人  本院公設辯護人黃秋葉
右列被告因強盜案件，經檢察官提起公訴（九十年度偵字第三三五五號），本院判決
如左：
    主  文
丙○○攜帶兇器，毀壞門扇，踰越安全設備竊盜，因防護贓物、脫免逮捕，當場施以
強暴，處有期徒刑伍年陸月。
    事  實
一、丙○○曾於民國八十六、八十七年間因肅清煙毒條例案件，經台灣高雄地方法院
    判處有期徒刑三年二月確定，於八十九年三月十五日假釋出獄，九十年六月二十
    六日假釋期滿（於本件行為時尚不構成累犯）。詎不知省悔，於上揭假釋期間，
    復意圖為自己不法之所有，於九十年二月四日下午一時二十分許，在高雄市○○
    區○○路一四六巷十一弄五號甲○○之住宅，未經甲○○同意，即擅自由該住宅
    之外牆大門上空隙翻越而入，並持客觀上具危險性屬兇器之螺絲起子一把，撬開
    該住宅之內門門鎖而侵入該住宅，翻箱倒櫃搜尋財物，並竊取甲○○所有之黃金
    耳環一副｛重量陸分，價值新台幣（下同）一千五百元｝，得手後欲離去之際，
    適甲○○自外返家，發覺有異上樓察看，發現丙○○躲在房間書桌下，甲○○遂
    趨前勒住丙○○脖子，欲逮捕徐某。詎丙○○為防護贓物、脫免逮捕，竟出手推
    打甲○○，而當場施以強暴，致甲○○受有右手大姆指、中指抓破傷二處、左足
    後跟三×一公分挫裂傷、後背中六×五公分挫傷皮下瘀血等傷害（傷害及毀損門
    鎖部分未據告訴）。嗣為警據報當場逮獲。
二、案經甲○○訴由高雄市政府警察局左營分局移送台灣高雄地方法院檢察署檢察官
    偵查起訴。
    理  由
一、訊據被告丙○○固供承有上開未經同意，擅自由告訴人甲○○住處外牆大門空隙
    翻越而入，無故侵入住宅，及持螺絲起子竊盜等情，惟矢口否認有何毆打告訴人
    之加重強盜罪犯行，辯稱：伊翻越圍牆進入甲○○之住宅後，係伸手進窗戶打開
    甲○○住處大門，沒有破壞大門門鎖；螺絲起子是在甲○○家拿的，還沒偷到東
    西就被查獲；甲○○發覺後勒住伊之脖子，伊為掙脫才掙扎，沒有毆打甲○○云
    云。然查：右揭持螺絲起子撬開告訴人住處門鎖，已竊得黃金耳環一副，欲離去
    之際，因遭告訴人發覺，竟為逃脫、防護贓物，而出手毆打告訴人等事實，業據
    告訴人甲○○於警訊及本院調查時指訴：當天伊由外面返回住處時，發現大門鎖
    被撬開破壞，房間衣櫃內物品遭人翻箱倒櫃，二樓有腳步聲，伊即上樓察看，發
    現被告躲在書桌底下，被告看見伊即出拳打伊並反抗要逃走，伊用手勒住被告脖
    子，二人扭打間被告有出手打伊，扭打間伊見被告掏出螺絲起子及亮亮的東西往
    水溝丟，在門外空地經警方到場將被告逮捕，裝耳環盒子及銀樓保單遺留在現場
    等語綦詳（參照警卷第三至四頁、本院九十年四月二十六日訊問筆錄），並有驗
    傷診斷書一紙、大門門鎖遭破壞照片二幀、銀樓保單一紙附卷足佐，核與告訴人
    上開指訴失竊及受傷情節相符，參以告訴人與被告並無夙怨嫌隙，衡情當無設詞
    攀誣構陷之理，堪信為真實。況被告已於警、偵訊中自承：拿螺絲起子撬開門鎖
    進入屋內搜尋財物行竊，因告訴人返家發覺，被告訴人勒住脖子，伊反抗時告訴
    人受傷等語在卷（警卷第一頁背面、九十年二月五日偵訊筆錄詳參），足認被告
    確有竊盜後意圖脫逃、護贓之主觀意圖，並有反抗施以強暴致人成傷之客觀行為
    甚明。其嗣於本院審理時前開所辯，顯與常理有違，均屬臨訟畏罪、避就推諉之
    詞，委無足取。至告訴人甲○○於偵查時固供述：丙○○不是故意要毆打伊，伊
    所受之傷勢是追捕徐某時，自己不小心碰傷云云，惟與其於警訊及本院調查時所
    指述之情節不符，告訴人於本院調查時亦明確供稱：當時是丙○○有誠意和解，
    所以才迴護徐某為上開供述等語，自難以其偵查時之供述為有利於被告之認定。
    本件事證明確，被告無故侵入住宅罪及加重強盜罪犯行，足堪認定。
二、按刑法第三百二十九條以強盜論，即以強盜罪相當條文處罰之意，並非專指以同
    法第三百二十八條第一項之強盜論，故同法第三百三十條所謂犯強盜罪，不僅指
    自始犯強盜罪而言，即依同法第三百二十九條以強盜論者，亦包括之，如此項準
    強盜有同法第三百二十一條第一項各款情形之一，自應依同法第三百三十條論處
    （最高法院四十二年度臺上字第五二三號判例參照）。次按一般人之住處外圍牆
    垣及大門乃屬安全設備之一，被告由告訴人住處之外牆大門上空隙自外翻越而入
    ，應屬踰越安全設備竊盜；又其破壞之內門門鎖係與該門扇連成一體，已屬構成
    門扇的一部，被告予以破壞再進入屋內竊盜，應係毀壞門扇竊盜。再被告於竊盜
    時攜帶之螺絲起子一把，客觀上足以對人之身體、生命構成威脅，自屬兇器無訛
    。是核被告上開無故侵入他人住宅，及毀壞門扇、踰越安全設備，攜帶兇器竊盜
    ，並因防護贓物、脫免逮捕，而當場對被害人施以強暴等之所為，係犯刑法第三
    百零六條第一項侵入住宅罪、第三百三十條第一項之加重強盜罪。其所犯上開二
    罪間，有方法與結果之牽連關係，係牽連犯，應依刑法第五十五條規定從一重之
    加重強盜罪論處。公訴人漏未引刑法第三百零六條第一項，對被告上開侵入住宅
    罪部分加以論列，容有未洽，惟起訴事實已有敘及，且與前開已起訴之加重強盜
    罪部分有牽連犯之裁判上一罪關係，本院自得併予審理，應予敘明。審酌被告攜
    帶利器行竊，於行竊得手之際遭告訴人阻止，竟不思認錯悔改，反因防護贓物、
    脫免逮捕，進而對告訴人施以暴力，致其受傷，犯罪手段可議，危害社會治安程
    度非輕，犯後復以避就之詞狡飾犯行，圖卸刑責，未見具體認錯悔過之意，及迄
    未與告訴人達成民事和解，賠償其損害等一切情狀，量處如主文所示之刑。至螺
    絲起子一把，被告否認為其所有，且已丟棄滅失，業據被告及告訴人供明一致在
    卷（分見本院九十年七月十二日、同年四月二十六日訊問筆錄），爰不予宣告沒
    收，附此敘明。
三、移送併辦意旨另以：被告意圖為自己不法之所有，連續於九十年一月間某日及一
    月二十五日，攜帶螺絲起子一把，侵入被害人乙○高雄市○○區○○路四十巷二
    十五號之住處行竊金飾等物，認其涉犯刑法第三百二十一條第一項第三款之加重
    竊盜罪嫌，而與本件前開已起訴之準強盜犯行有連續犯之裁判上一罪關係，移送
    本院併予審理等語。惟按，刑法第五十六條之連續犯得以一罪論者，除行為人主
    觀上需基於同一概括犯意外，在客觀上必須連續之數行為係犯犯罪構成要件相同
    之罪者始克相當，刑法第三百二十九條及第三百三十條之強盜罪，其罪名與刑法
    第二十九章之竊盜罪名不同，且竊盜於犯罪實施中，為防護贓物、脫免逮捕或湮
    滅罪證，有當場施以強暴脅迫之行為，因而成立強盜罪名時，其犯罪構成要件，
    與竊盜罪亦復不同，是竊盜罪與加重準強盜罪，不得依刑法第五十六條連續犯之
    規定論以一罪（卷附最高法院六十七年度台上字第二八四八號判例意旨、八十年
    度台上字第五四七七號、及八十六年度台上字第二四二五號判決參照）。本件公
    訴人移送併辦部分認被告係涉犯刑法第三百二十一條第一項第三款之加重竊盜罪
    嫌，與被告前開論罪科刑部分係犯刑法第三百二十九條、第三百三十條第一項之
    加重準強盜罪，犯罪構成要件顯然有別，不能論以連續犯甚明。揆諸前揭說明，
    該移送併辦部分既與前開論罪科刑部分無連續犯之裁判上一罪關係，本院自無從
    併予審究，應退回檢察官另行偵辦，併此敘明。
據上論斷，應依刑事訴訟法第二百九十九條第一項前段，刑法第三百零六條第一項、
第三百三十條第一項、第五十五條，罰金罰鍰提高標準條例第一條前段，判決如主文
。
本案經檢察官陳碧霞到庭執行職務。
中      華      民      國      九十      年      九    月      六      日
                                  臺灣高雄地方法院刑事第六庭
                                      審判長法  官    趙家光
                                            法  官    洪榮家
                                            法  官    林韋岑
右正本證明與原本無異。
如不服本判決，應於判決送達後十日內，向本院提出上訴狀。
                                            書記官    董明惠
中      華      民      國      九十      年      九    月      六      日
【附錄本判決論罪科刑法條】
中華民國刑法第三百三十條第一項 ：
  犯強盜罪而有第三百二十一條第一項各款情形之一者，處五年以上十二年以下有期
  徒刑。


司法院資訊處製作；財團法人民間司法改革基金會備份。
